臺灣高等法院臺南分院刑事判決
110年度交上訴字第788號
上  訴  人  
即  被  告  葉克真



選任辯護人  林育任律師
上列上訴人因公共危險等案件，不服臺灣臺南地方法院109年度
交訴字第199號中華民國110年4月22日第一審判決（起訴案號：
臺灣臺南地方檢察署109年度偵字第12547號），提起上訴，本院
判決如下：
    主  文
原判決撤銷。
葉克真犯過失傷害致人重傷罪，處有期徒刑肆月，如易科罰金，
以新臺幣壹仟元折算壹日；又犯駕駛動力交通工具發生交通事故
，致人重傷而逃逸罪，處有期徒刑壹年。均緩刑參年，並應依
附件即本院民國110年9月8日110年度交上訴字第788號調解筆錄
所載調解條件履行。
    事  實
一、葉克真考領有普通重型機車駕駛執照，於民國109年5月23日
    上午9時23分許，駕駛車牌號碼000-000號機車沿臺南市南區
    水交社一街由西往東方向行駛，途經該街與南門路之交岔路
    口時，原應注意遵守燈光號誌，且車輛面對圓形紅燈表示禁
    止通行，不得超越停止線或進入路口，而依當時天候陰、日
    間自然光線，柏油路面乾燥無缺陷、亦無障礙物，視距良好
    ，客觀上並無不能注意之情事，竟疏未注意，雖曾因紅燈一
    度停駛，卻於號誌仍未變換時即貿然闖越紅燈前行，適陳奕
    勲駕駛車牌號碼000-0000號機車自南門路由北往南方向行駛
    而至，亦疏未注意南門路之號誌已轉換為紅燈，貿然闖越紅
    燈且超速行駛，兩車遂因閃避不及發生擦撞，致陳奕勲所駕
    機車再衝撞南門路分隔島及王信凱所駕駛在南門路對向車道
    停等紅燈之車牌號碼000-0000號自用小貨車，陳奕勲因此受
    有右足踝開放性骨折合併血管斷裂、右膝脛骨平臺開放性骨
    折合併膕動脈阻塞及髕骨韌帶斷裂、右側脛骨骨折之傷害，
    經送醫救治後仍因右足踝軟組織壞死及感染須接受膝下截肢
    ，而達一肢以上機能已嚴重減損之重傷程度。
二、葉克真駕駛動力交通工具發生上開交通事故後，明知已肇事
    致陳奕勲倒地受傷，竟仍未加以即時救護或通知救護車送醫
    ，亦未報警、留下姓名或聯絡方式等個人資料，復未停留於
    現場等候員警處理，即基於肇事逃逸之犯意，逕自騎車離開
    現場而逃逸。嗣經警據報調閱現場監視器始循線查悉上情。
三、案經陳奕勲訴由臺南市政府警察局第六分局報告臺灣臺南地
    方檢察署檢察官偵查起訴。
    理  由
壹、證據能力部分：
    按被告以外之人於審判外之陳述雖不符刑事訴訟法第159 條
    之1 至之4 等4 條之規定，而經當事人於審判程序同意作為
    證據，法院審酌該言詞陳述或書面陳述作成時之情況，認為
    適當者，亦得為證據；當事人、代理人或辯護人於法院調查
    證據時，知有刑事訴訟法第159 條第1 項不得為證據之情形
    ，而未於言詞辯論終結前聲明異議者，視為有前項之同意，
    同法第159 條之5 定有明文。立法意旨在於傳聞證據未經當
    事人之反對詰問予以核實，原則上先予排除；惟若當事人已
    放棄反對詰問權，於審判程序中表明同意該等傳聞證據可作
    為證據；或於言詞辯論終結前未聲明異議，基於尊重當事人
    對傳聞證據之處分權，及證據資料愈豐富，愈有助於真實發
    見之理念，且強化言詞辯論主義，使訴訟程序得以順暢進行
    ，上開傳聞證據亦均具有證據能力。查，本判決所引用具傳
    聞性質之各項證據資料，檢察官、上訴人即被告（下稱被告
    ）葉克真及辯護人於本院準備程序、審理時均表示同意列為
    本案證據（見本院卷第57-59、103頁），且經本院於審判期
    日依法踐行調查證據程序，檢察官、被告及辯護人於本院言
    詞辯論終結前均未表示異議，本院審酌該等具有傳聞證據性
    質之證據，其取得過程並無瑕疵或任何不適當之情況，應無
    不宜作為證據之情事，認以之作為本案之證據，應屬適當，
    依刑事訴訟法第159 條之5 之規定，自得作為證據。
貳、實體部分：
一、認定犯罪事實所憑證據及理由：
  ㈠上開事實，業據被告於原審、本院準備程序及審理中均坦承
    不諱（見原審卷第69、202、213頁；本院卷第56、102、113
    -114頁），並經證人即告訴人陳奕勲於警詢、偵訊時（見警
    卷第11-15頁；109年度偵字第12547號卷《下稱偵卷一》第25-
    26頁）、證人即車牌號碼000-0000號自用小貨車駕駛人王信
    凱於警詢時（見警卷第17-19頁）證述綦詳，且有道路交通
    事故現場圖、道路交通事故調查報告表㈠、㈡、事故現場及車
    損情形照片、監視器錄影畫面翻拍照片、行車紀錄器錄影畫
    面翻拍照片、奇美醫療財團法人奇美醫院（下稱奇美醫院）
    診斷證明書、臺南市政府警察局第六分局交通分隊疑似肇事
    逃逸追查表、車輛詳細資料報表（見警卷第21、23-25、27-
    57、59-65、67-77、83、85、101頁）附卷可按。復經原審
    當庭勘驗錄有上開事故經過之監視器、行車紀錄器錄影影片
    無誤，製有勘驗筆錄在卷可查（見原審卷第71-76頁），足
    認被告任意性之自白確與事實相符，堪以採信。
　㈡按汽車（含機車）行駛至交岔路口，其行進應遵守燈光號誌
    ，道路交通安全規則第102條第1項第1款定有明文；車輛面
    對行車管制號誌中之圓形紅燈，表示禁止通行，不得超越停
    止線或進入路口，道路交通標誌標線號誌設置規則第206條
    第5款第1目亦有規定。被告考領有普通重型機車駕駛執照，
    此有被告之證號查詢汽車駕駛人之公路監理電子閘門資料在
    卷可憑（見本院卷第35-37頁），且為具一般辨別事理能力
    及豐富社會生活經驗之成年人，對上開規定自已知之甚詳，
    其駕車行駛時，即應確實注意遵守上開規定謹慎駕駛；而依
    當時天候陰、日間自然光線、柏油路面乾燥無缺陷、亦無障
    礙物，視距良好，有前引道路交通事故調查報告表㈠可供參
    考（見警卷第23頁），客觀上並無不能注意之情事，被告竟
    疏未注意，駕駛機車貿然闖越紅燈前行，因而與告訴人駕駛
    之機車發生擦撞，則被告就上開事故之發生自屬有過失。參
    以上開事故經臺南市車輛行車事故鑑定覆議委員會鑑定結果
    ，認：「陳奕勲駕駛普通重型機車，超速行駛，未依號誌指
    示行駛，闖越紅燈，為肇事主因；葉克真駕駛普通重型機車
    ，未依號誌指示行駛，闖越紅燈，為肇事次因。」等情，有
    臺南市政府110年2月26日府交智安字第1100273113號函及所
    附臺南市車輛行車事故鑑定覆議委員會南覆0000000案覆議
    意見書存卷可據（見原審卷第127-130頁）。因上開鑑定意
    見係鑑定機關本於專業知識及鑑定經驗所為之判斷，自可憑
    信，益徵被告就上開事故之發生確有過失。至告訴人就上開
    事故之發生雖與有前述過失，然被告之過失行為既為上開事
    故之肇事因素之一，即不能因告訴人與有過失而解免被告應
    負之罪責，附此敘明。又告訴人因上開事故經送至奇美醫院
    急診，經診斷受有右足踝開放性骨折合併血管斷裂、右膝脛
    骨平臺開放性骨折合併膕動脈阻塞及髕骨韌帶斷裂、右側脛
    骨骨折之傷害，救治後仍因右足踝軟組織壞死及感染，須接
    受膝下截肢乙節，有前引奇美醫院診斷證明書在卷可憑（見
    警卷第83頁），足證告訴人之受傷情形已達一肢以上機能已
    嚴重減損之重傷程度，亦堪認被告上開過失行為與告訴人之
    重傷結果間有相當因果關係無疑。
　㈢至臺南市車輛行車事故鑑定委員會鑑定結果雖認：「陳奕勲
    駕駛普通重型機車，超速行駛，未依號誌指示行駛，闖越紅
    燈，為肇事原因；葉克真駕駛普通重型機車，未依號誌指示
    行駛，闖越紅燈，同為肇事原因。」乙節，有該會109年9月
    15日南市交鑑字第1091132294號函及檢附之南鑑0000000案
    鑑定意見書在卷可按（見偵卷一第13-16頁），惟依臺南市
    車輛行車事故鑑定委員會、臺南市車輛行車事故鑑定覆議委
    員會鑑定結果，均認被告就本件事故有「未依號誌指示行駛
    ，闖越紅燈」之過失，而告訴人有「超速行駛，未依號誌指
    示行駛，闖越紅燈」之過失，可見告訴人之過失程度較被告
    為高，則臺南市車輛行車事故鑑定委員會認被告與告訴人同
    為本件車禍事故之肇事原因，容有未洽，應以臺南市車輛行
    車事故鑑定覆議委員會鑑定結果認告訴人為肇事主因，被告
    為肇事次因，較為可採，附此敘明。
　㈣復按刑法第185條之4之肇事致人死傷逃逸罪，其立法目的在
    促使駕駛人於交通事故發生後，能對被害人即時救護，俾減
    少死傷，並保障被害人權益及維護交通安全，故駕駛人不得
    自認被害人並未受傷或傷勢無礙，不待確認被害人已否獲得
    救護，亦未等候執法人員到場處理，而未經被害人同意，即
    逕自離去（最高法院104年度台上字第2746號判決意旨參照
    ）。查被告供稱：我有與告訴人發生碰撞，我是有闖紅燈等
    語（見偵卷一第23-24頁），且被告就本件事故之發生有未
    依號誌指示行駛，闖越紅燈之過失，則被告既於駕駛機車之
    過程中發生上開事故，致告訴人受傷，揆諸前揭判決意旨，
    自負有即時救護及事故後在場之義務，詎其竟未確認告訴人
    所受傷勢情形、施以救護措施或報警，亦未等候執法人員到
    場處理，即置告訴人於不顧而逕自離開，其主觀上顯有肇事
    逃逸之認識與決意，客觀上亦有逃離事故現場之行為至明。
  ㈤綜上所述，本件事證明確，被告上開犯行均堪認定，應予依
    法論科。　
二、論罪科刑部分：
　㈠按行為後法律有變更者，適用行為時之法律，但行為後之法
    律有利於行為人者，適用最有利於行為人之法律，刑法第2
    條第1項定有明文。本件被告行為後，刑法第185條之4規定
    於110年5月28日修正公布，於同年月30日施行生效。修正前
    、後規定暨比較結果如附表所示，本件被告駕車過失行為致
    告訴人受有前述重傷害，而於肇事後逕自逃逸，其所為構成
    一肇事致人重傷逃逸罪（詳後述），依刑法第185條之4修正
    前、後之規定，其構成要件及法律效果均未變更，遂不生新
    舊法比較問題，應逕予適用修正後之刑法第185條之4第1項
    後段規定論處。
　㈡核被告所為，係犯刑法第284條後段之過失傷害致人重傷罪，
    及同法第185條之4第1項後段之駕駛動力交通工具發生交通
    事故，致人重傷而逃逸罪。
　㈢被告所犯上開2罪，行為互殊，應予分論併罰。
  ㈣辯護人雖為被告辯護稱：本件車禍之肇事原因，告訴人為肇
    事主因，被告為肇事次因，且依司法院釋字第777號解釋意
    旨，刑法第185條之4駕駛動力交通工具發生交通事故，致人
    重傷而逃逸罪之刑度過於苛刻，請求依刑法第59條規定酌量
    減輕其刑云云。然按刑法第59條之得酌量減輕其刑者，必須
    犯罪另有特殊之原因與環境，而在客觀上足以引起一般同情
    ，認為即予宣告法定最低度刑期猶嫌過重者，始有其適用。
    被告於肇事後逃逸之行為，既已該當刑法第185條之4之處罰
    要件，且有損於告訴人之權益，破壞社會秩序，原應依該等
    規定論處，尚難遽認其犯罪情節客觀上有何情堪憫恕之處；
    況自原審勘驗相關錄影影片結果，被告與告訴人機車發生擦
    撞後，告訴人機車旋即再衝撞分隔島及對向車輛，導致碎屑
    四處飛濺，顯見其撞擊力道甚為猛烈，衡情於事故現場應已
    造成巨大聲響，任何在場之人均可認知已發生重大車禍，極
    有可能導致嚴重之傷亡結果，被告卻仍事不關己逕自離去，
    犯罪情節難謂輕微，更無從認被告發生交通事故逃逸之犯行
    有何特別足以同情之情形，自無刑法第59條酌減其刑之適用
    。
三、撤銷改判之理由：
  ㈠原審認被告罪證明確，予以論罪科刑，固非無見。惟查，按
    行為人犯後悔悟之程度，是否與被害人（告訴人）達成和解
    ，及其後是否能確實善後履行和解條件，以彌補被害人（告
    訴人）之損害，均攸關於法院判決量刑之審酌，且基於「修
    復式司法」理念，國家亦有責權衡被告接受國家刑罰權執行
    之法益與確保被害人（告訴人）損害彌補之法益，務必使二
    者間在法理上力求衡平。查被告於本院審理時，已與告訴人
    達成調解，同意賠償告訴人新臺幣（下同）210萬元，並已
    賠償100萬元等情，有本院110年度交上訴字第788號調解筆
    錄附卷可稽（見本院卷第85-86頁），原審判決就此部分之
    事實未及斟酌，即有未當。被告上訴意旨以其已與告訴人達
    成調解，請求從輕量刑，為有理由，自應由本院將原審判決
    予以撤銷改判。
　㈡爰審酌被告疏未注意遵守相關之道路交通法規，因其疏失肇
    致本件交通事故之發生，致告訴人身體受有難以回復之重傷
    ，嚴重影響告訴人之生活，殊為不該；被告復不思維護用路
    人之安全，於肇事致告訴人受有前述傷勢後，仍不顧他人生
    命、身體之安危，未報警、協助救護、留存個人聯絡資訊或
    留待員警前來事故現場為必要之處理，旋即逃逸，亦屬非是
    ，且可見其守法意識較為薄弱；惟念被告前無刑事前案紀錄
    ，素行尚佳，犯後已坦承全部犯行不諱，事後於本院審理中
    與告訴人成立調解，同意賠償210 萬元（不含強制險理賠金
    ），並已給付100 萬元予告訴人，已如前述，犯後態度尚可
    ，兼衡被告自陳碩士畢業之智識程度，已婚、育有2名成年
    子女，目前已從公職退休之家庭生活狀況等一切情狀，分別
    量處如主文第二項所示之刑。
四、末按受2 年以下有期徒刑、拘役或罰金之宣告，而未曾因故
    意犯罪受有期徒刑以上刑之宣告者，認以暫不執行為適當者
    ，得宣告2 年以上5 年以下之緩刑，其期間自裁判確定之日
    起算，刑法第74條第1 項第1 款定有明文。查被告未曾因故
    意犯罪受有期徒刑以上刑之宣告，有臺灣高等法院被告前案
    紀錄表附卷可憑，且其犯後坦承犯行，態度尚稱良好，復於
    本院審理時，與告訴人成立調解，願意賠償告訴人210萬元
    （不含強制險），且已給付100 萬元予告訴人，業如前述，
    而告訴人並表示願意原諒被告，如符合緩刑之要件，同意法
    院對被告諭知緩刑（見本院卷第85-86頁），故本院考量被
    告犯後之態度及上開一切情狀，認被告已深具悔意，經此偵
    、審程序及科刑之教訓，當已知所警惕，信無再犯之虞，本
    院認對被告所宣告之刑（有期徒刑4月、1年），均以暫不執
    行為適當，爰依刑法第74條第1 項第1 款規定，均併予宣告
    緩刑3年，以勵自新。再者，為督促被告日後能按期履行
    上開調解條件以保障告訴人之權益，爰依刑法第74條第2 項
    第3 款規定，命被告應依附件即本院110 年9月8日110年度
    交上訴字第788 號調解筆錄所載調解條件履行（其中第一期
    款100 萬元，已依約履行完畢，剩餘110萬元分期款尚待清
    償）。被告此項緩刑之負擔，乃緩刑宣告附帶之條件，依刑
    法第75條之1 第1 項第4 款之規定，違反上開所定負擔情節
    重大，足認原宣告之緩刑難收其預期效果，而有執行刑罰之
    必要者，得由檢察官向法院聲請撤銷緩刑之宣告，併此敘明
    。
據上論斷，應依刑事訴訟法第369 條第1 項前段、第364 條、第
299 條第1 項前段，刑法第185條之4第1項後段、第284條後段、
第41條第1項前段、第74條第1 項第1 款、第2 項第3 款，刑法
施行法第1條之1第1項，判決如主文。
本案經檢察官胡晟榮提起公訴，檢察官葉耿旭到庭執行職務。
中　　華　　民　　國　　110 　年　　10　　月　　19　　日
                  刑事第三庭    審判長法　官  陳連發
                                      法　官  洪榮家
                                      法　官  何秀燕
以上正本證明與原本無異。
過失致重傷罪部分不得上訴。
其他部分如不服本判決應於收受送達後20日內向本院提出上訴書
狀，其未敘述上訴理由者，並得於提起上訴後20日內向本院補提
理由書（均須按他造當事人之人數附繕本）「切勿逕送上級法院
」。
　　　　　　　　　　　　　　　　　　　書記官  翁心欣
中　　華　　民　　國　　110 　年　　10　　月　　19　　日
附錄本案論罪科刑法條：
中華民國刑法第284條
因過失傷害人者，處1年以下有期徒刑、拘役或10萬元以下罰金
；致重傷者，處3年以下有期徒刑、拘役或30萬元以下罰金。

中華民國刑法第185條之4
駕駛動力交通工具發生交通事故，致人傷害而逃逸者，處6月以
上5年以下有期徒刑；致人於死或重傷而逃逸者，處1年以上7年
以下有期徒刑。
犯前項之罪，駕駛人於發生交通事故致人死傷係無過失者，減輕
或免除其刑。

附表：刑法第185條之4修正對照暨比較結果表
現行有效條文　　 修正前條文　　　 比較結果　　 駕駛動力交通工具發生交通事故，致人傷害而逃逸者，處6月以上5年以下有期徒刑；致人於死或重傷而逃逸者，處1年以上7年以下有期徒刑。 犯前項之罪，駕駛人於發生交通事故致人死傷係無過失者，減輕或免除其刑。 駕駛動力交通工具肇事，致人死傷而逃逸者，處1年以上7年以下有期徒刑。 依修正前規定，不分行為人（駕駛人）之犯罪情節輕重，其法定刑一律為「1年以上7年以下有期徒刑」；修正後則按犯罪情節輕重，如行為人致人受輕傷而逃逸者「處6月以上5年以下有期徒刑」，若致人於死或重傷而逃逸者「處1年以上7年以下有期徒刑」；且行為人於發生交通事故致人死傷係無過失者，則可減輕或免除其刑。